【裁判字號】    98,易,446
【裁判日期】    980930
【裁判案由】    竊盜
【裁判全文】
臺灣嘉義地方法院刑事判決               98年度易字第446號
公  訴  人  臺灣嘉義地方法院檢察署檢察官
被      告  甲○○
上列被告因竊盜案件，經檢察官提起公訴（98年度偵字第6222號
），被告於準備程序中就被訴事實為有罪之陳述，本院合議庭裁
定由受命法官改依簡式審判程序審理，判決如下：
    主  文
甲○○犯刑法第三百二十一條第一項第一、二、三、四款之竊盜
罪，處有期徒刑壹年。
    犯 罪 事 實
一、甲○○與蔡俊佑、劉松水、莊志忠（蔡俊佑經本院以98年度
    易字第426號另為審理，後2人則由警方偵辦中）共同意圖為
    自己不法之所有，結夥3人以上，攜帶客觀上足對人之生命
    、身體、安全構成威脅，具有危險性而可作為兇器使用之螺
    絲起子、扳手各1支，於98年8月2日凌晨2時50分許之夜間，
    由甲○○與蔡俊佑在外把風，劉松水、莊志忠持螺絲起子、
    扳手破壞鐵捲門、鋁門門扇及鋁製紗門、門鎖等安全設備，
    侵入嘉義市○○街83號乙○○之三叔陳家霖住宅，竊取乙○
    ○所有之現金新臺幣（下同）302萬元及陳家霖所有之先總
    統誕辰紀念金幣3組、紀念幣6個、50元塑膠鈔100張、50元
    紙鈔100張、10元紙鈔50張、集畢冊1本、1元、5元、10元之
    紙幣約80張、100元紙幣約30張、1角、2角、3角、1元、5元
    、10元之硬幣約300枚、美金130元、人民幣250元、泰銖200
    元、越南幣10,000元、金戒指及K金戒指各2只、古銀鐲4只
    等物（估計約20萬元），得手後逃離現場，嗣經警於98年8
    月4日循線查獲，而悉上情。
二、案經嘉義市政府警察局第二分局報告臺灣嘉義地方法院檢察
    署檢察官偵查起訴。
    理  由
壹、程序事項
    按除簡式審判程序及簡易程序及第376條第1款、第2款所列
    之罪之案件外，第一審應行合議審判，又除被告所犯為死刑
    、無期徒刑、最輕本刑為3年以上有期徒刑之罪或高等法院
    管轄第一審案件者外，於刑事訴訟法第273條第1項程序進行
    中，被告先就被訴事實為有罪之陳述時，審判長得告知被告
    簡式審判程序之旨，並聽取當事人、代理人、辯護人及輔佐
    人之意見後，裁定進行簡式審判程序，刑事訴訟法第284條
    之1、第273之1條第1項分別定有明文。查本件被告甲○○所
    犯係屬刑事訴訟法第376條第2款所列之罪，依法獨任進行審
    理程序，又被告於本院行準備程序時就被訴事實為有罪之陳
    述，依前揭規定，經聽取當事人之意見後，裁定改行簡式審
    判程序。另簡式審判程序之證據調查，依刑事訴訟法第273
    條之2規定，不適用證據提示、交互詰問及傳聞法則有關證
    據能力限制等規定，是卷內所列之各項證據，自得作為證據
    ，合先敘明。
貳、實體事項
一、前揭犯罪事實，業據被告於警詢、偵查及本院行準備程序及
    審理時坦承不諱（見警卷第3至8頁；偵查卷第7、8頁；本院
    卷第40、47頁），核與證人即被害人乙○○於警詢及本院審
    理時具結、共同正犯蔡俊佑於警詢、偵查中及本院另案準備
    程序、陳柳蓉於警詢等證述之情節相符（見警卷第10至18頁
    ；本院卷第21至27、33頁背面至36頁），並有被害報告單、
    贓物認領保管單、車號查詢重型機車車籍、車號查詢汽車車
    籍、乙○○國泰世華銀行帳戶存簿影本各1紙、搜索同意書
    、搜索扣押筆錄、扣押物品目錄表、扣押物品收據各3份、
    扣案物品、現場及監視錄影翻拍照片共52張存卷可稽（見警
    卷第19、20、25至58頁；本院卷第19、20、27頁背面至33頁
    ），均堪為補強證據，足以擔保被告前述任意性自白與事實
    相符。綜上所述，本件事證明確，被告犯行洵堪認定，應依
    法論科。
二、論罪科刑
(一)按刑法第321條第1項第1款之「夜間」，係指「日出前、日
    沒後」；又同條項第2款之「門扇」專指門戶而言，所謂「
    其他安全設備」，指門扇牆垣以外，依通常觀念足認防盜之
    一切設備而言，如門鎖、窗戶、冷氣孔、房間門或通往陽臺
    之門即屬之；另同條項第3款之「攜帶兇器」，係以行為人
    攜帶兇器為其加重條件，此所謂兇器，其種類並無限制，凡
    客觀上足以對人之生命、身體、安全構成威脅，具有危險性
    之兇器為已足，並不以攜帶之初有行兇之意圖為必要，最高
    法院79年臺上字第5253號判例意旨可供參照；至於刑法分則
    規定之結夥3人以上之犯罪，以在場共同實施或在場參與分
    擔實施犯罪之人為限，此亦有最高法院76年臺上字第7210號
    判例意旨可資參考，另以自己犯罪之意思而參與，其所參與
    者雖非犯罪構成要件之行為，仍無解於共同正犯之罪責。是
    本件犯罪時間係於凌晨2時50分許，屬於「夜間」，被告與
    蔡俊佑、劉松水、莊志忠至上址行竊，破壞鐵捲門、鋁門門
    扇及鋁製紗門、門鎖等安全設備，至於其等攜帶之螺絲起子
    、扳手各1支，係用以破壞鐵捲門、鋁門、鋁製紗門及門鎖
    ，既足破壞鐵捲門等器物，足見其質地堅硬，以之攻擊於人
    ，於客觀上亦足以傷害人之生命、身體，顯為具有危險性之
    兇器無訛，再者，本件雖由劉松水、莊志忠侵入住宅，下手
    行竊，被告與蔡俊佑在外接應，仍因事前即與劉松水、莊志
    忠、蔡俊佑圖謀所竊財物之不法利得，有犯意聯絡，亦屬共
    同在場實施犯罪，為共同正犯，要亦無疑，是核被告所為，
    係犯刑法第321條第1項第1、2、3、4款之竊盜罪，其與蔡俊
    佑、劉松水、莊志忠間有犯意聯絡及行為分擔，為共同正犯
    。
(二)次按刑法第62條所謂自首，係指犯人在其犯罪未發覺前，向
    該管公務員承認犯罪，而接受裁判而言。所謂「發覺」，固
    非以有偵查犯罪職權之機關或人員確知其犯罪無誤為必要，
    而對於其發生嫌疑時，即得謂已發覺，是自首以對於未發覺
    之罪投案而受裁判為要件，如案已發覺，則被告縱有投案陳
    述自己犯罪之事實，亦祇可謂為自白，不能認為自首（最高
    法院95年度臺上字第3955號、94年度臺上字第431號判決意
    旨參照）。本件警方係依據被害人之報案，調閱路口監視器
    ，發現有4人在上址，部分之人似在破壞門鎖，且有可疑之
    車牌號碼7928-EJ號自小客車出現在附近，進而查出該車係
    被告所有，此有前揭監視錄影翻拍照片及車號查詢汽車車籍
    附卷足按，即已有相當合理之懷疑係被告所為，遂通知被告
    之父、母親後，聯絡被告至派出所，此亦有被告之警詢筆錄
    1份在卷為憑（見警卷第2頁），揆諸上開說明，警方對於被
    告涉犯本案已有合理懷疑，即已發覺犯罪，被告自行至派出
    所陳述犯罪情節，僅可謂投案而自白犯罪，並非自首，無刑
    法第62條規定減輕其刑之適用，併以說明。
(三)爰審酌被告國中畢業之智識程度，正值青壯，卻不思以正當
    方式獲取所需，竟為私利，共同竊取他人財物，缺乏尊重他
    人財產權之觀念，且前已有竊盜案件紀錄（未構成累犯），
    此有臺灣高等法院被告前案紀錄表1份存卷為佐，未見遷善
    ，本次攜帶兇器行竊，對於社會治安亦有危害，況造成被害
    人損失322萬元，情節非輕，兼衡被告犯後態度、已歸還被
    害人行竊所得財物2萬元，自承與父、母親同住、從事水電
    工作之家庭、經濟狀況等一切情狀，量處如主文所示之刑，
    以示懲儆。至於被告等人使用之兇器螺絲起子及扳手各1支
    ，未據扣案，亦非違禁物，不予諭知沒收。
據上論斷，應刑事訴訟法第273條之1第1項、第299條第1項前段
、刑法第28條、第321條第1項第1款、第2款、第3款、第4款，判
決如主文。
本案經檢察官侯德人到庭執行職務。
中    華    民    國    98    年    9    月    30    日
                  刑事第二庭    法  官  林青怡
以上正本證明與原本無異。
如不服本判決應於收受判決後10日內向本院提出上訴書狀，並應
敘述具體理由；其未敘述上訴理由者，應於上訴期間屆滿後20日
內向本院補提理由書（均須按他造當事人之人數附繕本）「切勿
逕送上級法院」。告訴人或被害人如對於本判決不服者，應具備
理由請求檢察官上訴，其上訴期間之計算係以檢察官收受判決正
本之日期為準。
中    華    民    國    98    年    9    月    30    日
                                書記官  李佳惠
附錄論罪科刑法條
刑法第321條
犯竊盜罪而有左列情形之一者，處六月以上、五年以下有期徒刑
：
一、於夜間侵入住宅或有人居住之建築物、船艦或隱匿其內而犯
    之者。
二、毀越門扇、牆垣或其他安全設備而犯之者。
三、攜帶兇器而犯之者。
四、結夥三人以上而犯之者。
五、乘火災、水災或其他災害之際而犯之者。
六、在車站或埠頭而犯之者。
前項之未遂犯罰之。


司法院資訊處製作；財團法人民間司法改革基金會備份。
